【裁判字號】    98,消債更,859
【裁判日期】    980629
【裁判案由】    聲請更生程序
【裁判全文】
臺灣高雄地方法院民事裁定           98年度消債更字第859號
聲  請  人  丙○○
                        2
代  理  人  鄭明達律師
上列當事人因消費者債務清理事件聲請更生，本院裁定如下：
    主  文
債務人丙○○自中華民國九十八年六月二十九日下午五時起開始
更生程序。
命司法事務官進行本件更生程序。
    理  由
一、按債務人與金融機構協商成立者，不得聲請更生或清算，但
    因不可歸責於己之事由，致履行顯有重大困難者，不在此限
    ；本條例施行前，債務人依金融主管機關協調成立之中華民
    國銀行公會會員辦理消費金融案件無擔保債務協商機制與金
    融機構成立之協商，準用前項之規定，消費者債務清理條例
    第151 條第5 項、第6 項分別定有明文。又按「法院開始更
    生程序之裁定，應載明其年、月、日、時，並即時發生效力
    。」、「法院裁定開始更生或清算程序後，得命司法事務官
    進行更生或清算程序，必要時得選任律師、會計師或其他適
    當之自然人或法人一人為監督人或管理人。」，消費者債務
    清理條例第45條第1 項、第16條第1 項分別定有明文。
二、本件聲請人主張：其前向金融機構借款新台幣（下同）2,73
    5,541 元（無擔保借款為381,451 元、有擔保借款為2,354,
    090 元），並向友人乙○○、甲○○各借款260,000 元、95
    ,000 元 ，致累積債務達3,090,541 元，嗣因不能清償債務
    ，經依金融主管機關協調成立之中華民國銀行公會會員辦理
    消費金融案件無擔保債務協商機制與金融機構達成分期還款
    協議，同意自民國96年1 月起，分80期，每月還款3,245 元
    方式償債，而協商成立當時其係獨資經營「戊○○家教班」
    ，每月收入不穩定僅約20,000元，尚賴父親每月補貼，嗣因
    父親未能繼續補貼聲請人，而聲請人於94年8 月間離婚後，
    即單獨監護並扶養兩名未成年兒子，顯已無法繼續履行協商
    內容，且其無擔保或無優先權之債務總額未逾1200萬元，復
    未經法院裁定開始清算程序或宣告破產，爰向本院聲請更生
    等語。
三、經查：
  (一)聲請人曾於95年12月間依金融主管機關協調成立之中華民國
    銀行公會會員辦理消費金融案件無擔保債務協商機制與金融
    機構協商，嗣因前揭協商未與有擔保之台灣銀行、花旗銀行
    進行協商，故聲請人再於97年9 月15日，向最大債權銀行台
    灣銀行申請前置協商，經台灣銀行於97年10月6 日收件後，
    迄今已逾30日而不開始協商等情，此有協議書、無擔保債務
    還款計畫、財團法人金融聯合徵信中心當事人綜合信用報告
    、97年9 月15日聲請人向金融機構辦理前置協商申請書、蓋
    有台灣銀行收件章之台灣郵政掛號郵件收件回執附卷可稽，
    是聲請人自得依消費者債務清理條例第153 條，向本院聲請
    更生。
  (二)聲請人固曾依金融主管機關協調成立之中華民國銀行公會會
    員辦理消費金融案件無擔保債務協商機制與金融機構達成分
    期還款協議，同意自民國96年1 月起，分80期，每月還款3,
    245 元方式償債，此有協議書、無擔保債務還款計畫可憑。
    然查，聲請人95、96年度之所得均為0 元，此有聲請人之財
    政部高雄市國稅局95、96年度綜合所得稅各類所得資料清單
    可參；而其具狀自陳獨資經營「戊○○家教班」，每月收入
    不穩定僅約20,000元，而其於94年8 月間離婚後，即單獨監
    護並扶養兩名未成年兒子，亦有附記事欄註記之全戶戶籍謄
    本可佐；且其每月除支付協商款3,245 元外，尚需負擔花旗
    銀行房屋貸款每月6,781 元，此有聲請人所提出每月繳款與
    花旗銀行之郵政跨行匯款申請書可憑；復參以內政部公告之
    97年度高雄市每人每月最低生活費10,991元，則以聲請人所
    自承每月收入20,000元，扣除聲請人每月最低生活費10,991
    元及其自承扶養兩名幼子支出4,000 元、房貸6,781 元，聲
    請人確已無法負擔前揭每月協商款，顯然上開協商條件之訂
    定，並未顧及聲請人基本生活之維持，致聲請人終因入不敷
    出，而無力繼續履行協商還款條件，顯屬非可歸責於己之事
    由而毀諾。
  (三)又聲請人固向金融機構借款2,735,541 元（無擔保借款為38
    1,451 元、有擔保借款為2,354, 090元），並向友人乙○○
    、甲○○各借款260,000 元、95 ,000 元，致累積債務達3,
    090,541 元，此有聲請人所提出之債權人清冊在卷；然據聲
    請人所提出之離婚協議書，其向台灣銀行借款所餘債務1,32
    4,000 元，約定由前夫丁○○清償，是聲請人並無實際負擔
    此部分債務，且據聲請人自承在卷，故聲請人之債務總額應
    為1,766,541 元。則以聲請人每月收入20,000元，扣除聲請
    人每月最低生活費10,991元及其自承扶養兩名幼子支出4,00
    0 元，聲請人每月有5,000 元可供清償債務。從而，以聲請
    人所負債務1,766,541 元，再除以聲請人每月可供清償債務
    金額5,000 元，聲請人約需償還353 個月【1,766,541 ÷5,
    000 ＝353 】。又查聲請人係50年1 月10日出生，目前48歲
    ，此有戶籍謄本可參，是聲請人按月清償債務共353 個月後
    ，顯已逾勞工法定退休年齡65歲，於此自得認其已有不能償
    債務或有不能清償之虞之情事。
  (四)此外，本件又查無債務人有消費者債務清理條例第6 條第3
    項、第8 條或第46條各款所定駁回更生聲請之事由存在，則
    債務人聲請更生，應屬有據；並依上開規定命司法事務官進
    行本件更生程式，爰裁定如主文。
中    華    民    國    98    年    6     月    29    日
              民事第一庭    法      官
不得抗告。
本裁定於九十八年六月二十九日下午五時公告。


司法院資訊處製作；財團法人民間司法改革基金會備份。
